【裁判字號】    95,台上,5835
【裁判日期】    951026
【裁判案由】    強盜等罪
【裁判全文】
最高法院刑事判決            九十五年度台上字第五八三五號
上  訴  人  甲○○
選任辯護人  陳昭全律師
上列上訴人因強盜等罪案件，不服台灣高等法院中華民國九十五
年八月八日第二審判決（九十五年度上訴字第二二八三號，起訴
案號：台灣桃園地方法院檢察署九十五年度偵字第一二０二號）
，提起上訴，本院判決如下：
    主  文
上訴駁回。
    理  由
一強盜部分：
按刑事訴訟法第三百七十七條規定，上訴於第三審法院，非以判
決違背法令為理由，不得為之。是提起第三審上訴，應以原判決
違背法令為理由，係屬法定要件。如果上訴理由狀並未依據卷內
訴訟資料，具體指摘原判決不適用何種法則或如何適用不當，或
所指摘原判決違法情事，顯與法律規定得為第三審上訴理由之違
法情形，不相適合時，均應認其上訴為違背法律上之程式，予以
駁回。本件上訴人甲○○上訴意旨略稱：(一)、依被害人乙○○所
述，共犯徐金寶係開汽車不斷碰撞被害人，致被害人所騎機車倒
地，顯見徐金寶係故意製造假車禍，遂行搶奪被害人財物之目的
，並無強盜之犯意，否則一開始即會強烈撞擊被害人之機車，以
使被害人不能抗拒，因此原判決認定徐金寶有強盜被害人財物之
犯意，並無客觀證據證明，更與被害人所述遭撞擊之情節不符，
故原判決有理由矛盾及理由不備之違法。(二)、上訴人於徐金寶開
車撞及被害人後才驚醒，上訴人當時是受徐金寶之指示奪取被害
人之財物，上訴人自無強盜之犯意，原判決未說明認定上訴人有
強盜之犯意之證據，有理由不備之違法。(三)、被害人被撞倒僅受
輕微之傷害，在客觀上未達不能抗拒之程度，其主觀上應認係一
般之車禍傷害，未因此陷於不能抗拒之情形。上訴人下車後僅以
手壓住被害人之頭部，以避免被害人認出上訴人之面貌，上訴人
並未以言詞恐嚇，更未以強暴手段使被害人無力抗拒，並無構成
強盜犯行，原判決認上訴人所為成立強盜罪，採證違法，且有判
決不備理由之違法。(四)、被害人於上訴人拿其皮包時，與上訴人
拉扯皮包致皮包肩帶斷裂，上訴人即搶走其皮包。被害人既積極
拉扯皮包，足見其無不能抗拒之情形，原判決認定被害人之皮包
肩帶遭上訴人扯斷，又認被害人不能抗拒，顯與經驗法則有違，
自屬違法等語。
惟查原審認定上訴人有原判決所載之與徐金寶共同強盜被害人乙
○○之財物之犯行，係以該事實迭據上訴人於警詢及偵、審中供
承不諱，核與被害人所述情節相符，並有被害人遭強盜之行動電
話通聯紀錄、行動電話門號使用者資料、被害人受傷之診斷證明
書、受傷照片、機車照片及現場照片等在卷可稽。被害人被撞倒
地受傷致無法起身，上訴人復以手壓住頭部，在客觀上已達使被
害人不能抗拒之程度，上訴人將被害人所背之皮包肩帶拉斷而取
走皮包及其內之財物，自已構成強盜罪等證據資料，予以綜合判
斷，認上訴人共同強盜之犯行，堪予認定。並以核上訴人此部分
所為，係犯刑法第三百二十八條第一項之強盜罪，於法定刑內量
處其刑。已詳其所憑證據及認定之理由，所為論斷，均有卷存
證據資料可資覆按。上訴意旨雖指摘原判決違背法令，惟查共犯
徐金寶係以假車禍之方式，故意撞倒被害人，以方便下車強盜，
至於其未猛力撞擊被害人之機車，僅能證明其無致被害人受重傷
或致被害人死亡之犯意，並不足以證明無強盜犯意而僅有搶奪犯
意。上訴意旨謂徐金寶未猛力衝撞被害人，足以證明非強盜云云
，尚有誤會，自非合法之上訴理由。被害人不願皮包被強行取走
而與上訴人拉扯皮包，終至皮包肩帶斷裂而被強行取走，足見被
害人無力保護其財物，原審認定被害人當時已達不能抗拒之程度
，原判決已說明其認定之理由，而被害人有反抗並非表示其有抗
拒能力而未達不能抗拒之程度，上訴意旨謂被害人有與上訴人拉
扯皮包，可證明其未達不能抗拒之程度云云，而指摘原判決違法
，亦非適法之上訴理由。至於其他上訴意旨均係就原審認事、採
證職權之合法行使，以及原判決已論列、說明之事項，依憑己見
，任意指摘為違法，並為事實上之爭執，否認有強盜犯意，殊與
法律規定得為第三審上訴理由之違法情形不相適合，衡以前開說
明，此部分之上訴為違背法律上之程式，應予駁回。
二竊盜部分：
按刑事訴訟法第三百七十六條所列各罪之案件，經第二審判決者
，不得上訴於第三審法院，法有明文。本件上訴人所犯刑法第三
百二十一條第一項第一款之加重竊盜罪部分，核屬刑事訴訟法第
三百七十六條第二款之案件。依首開說明，既經第二審判決，自
不得上訴於第三審法院，上訴人竟復提起上訴，顯為法所不許。
據上論結，應依刑事訴訟法第三百九十五條前段，判決如主文。
中    華    民    國  九十五  年    十    月  二十六  日
                      最高法院刑事第九庭
                          審判長法官  陳  正  庸
                                法官  賴  忠  星
                                法官  王  居  財
                                法官  林  開  任
                                法官  林  立  華
      本件正本證明與原本無異
                                      書  記  官
中    華    民    國  九十五  年   十一   月    一    日
                                                     Ｍ


司法院資訊處製作；財團法人民間司法改革基金會備份。
